【裁判字號】    98,易,1254
【裁判日期】    980630
【裁判案由】    竊盜等
【裁判全文】
臺灣板橋地方法院刑事判決              98年度易字第1254號
公  訴  人  臺灣板橋地方法院檢察署檢察官
被      告  丙○○
                    現於臺灣雲林第二監獄
            甲○○
上列被告因詐欺等案件，經檢察官提起公訴（98年度偵字第5549
、11542 號、98年度偵緝字第516 號），被告於準備程序進行中
為有罪陳述，經告知簡式審判程序之旨，並聽取當事人之意見後
，經本院合議庭裁定由受命法官獨任進行簡式審判程序，判決如
下：
    主  文
丙○○所犯如附表一所示之罪，各處如附表一所示之宣告刑。應
執行有期徒刑壹年貳月，未扣案之破壞剪壹支沒收。
甲○○所犯如附表二所示之罪，各處如附表二所示之宣告刑。應
執行有期徒刑壹年貳月，未扣案之破壞剪壹支沒收。
    事  實
一、丙○○、甲○○均明知金融機構存款帳戶及金融卡卡片，係
    可供人匯款入帳及自ＡＴＭ自動提款機提領現金之用之入帳
    提領工具，而帳戶存簿暨印鑑及密碼、金融卡卡片暨卡片密
    碼，則屬存簿提款或金融卡提款之必備證件資料，該等證件
    資料如遭他人以不法意圖知悉並持有，該人即可以該存款帳
    戶供他人匯款入帳並得以上開提款證件資料提領帳戶內金額
    ，而可預見如將金融機構存款帳戶之帳戶存簿暨印鑑及密碼
    、金融卡卡片暨卡片密碼提供予來歷不明人士使用，將可能
    發生犯罪集團以該帳戶作為詐欺等財產犯罪之取得被害人交
    付金錢之手段之幫助犯罪結果，於民國97年農曆過年前，丙○○因缺錢使用，即與甲○○謀議後，達成由其向永豐商業
    銀行新莊分行以其前於該行立帳之帳號0000000000000000號
    帳戶申辦請領ＡＴＭ金融卡後，將該帳戶存簿、ＡＴＭ金融
    卡卡片暨密碼等帳戶資料（下稱本案丙○○永豐商銀帳戶帳
    簿及金融卡卡片暨密碼）交付甲○○，由甲○○持以變現之
    合意，二人即基於將本案丙○○永豐商銀帳戶帳簿及金融卡
    卡片暨密碼交由不明人士使用將可能發生上開幫助財產犯罪
    之結果仍不違背其本意之幫助犯意，先由丙○○於97年1 月
    21日向永豐商業銀行新莊分行申辦領得該帳戶之ＡＴＭ金融
    卡卡片後，即基於當助詐欺之不確定故意，於同年月25日，
    在其位於臺北縣五股鄉○○路14巷21號3 樓之租屋處，將本
    案丙○○永豐商銀帳戶帳簿及金融卡卡片暨密碼交付與甲○○，再由甲○○基於幫助詐欺之不確定故意，於97年1 月25
    日至同年3 月2 日間之某日時，在不詳地點，將本案丙○○
    永豐商銀帳戶帳簿及金融卡卡片暨密碼交供真實姓名年籍均
    不詳之詐騙集團成員使用。該集團於取得本案丙○○永豐商
    銀帳戶帳簿及金融卡卡片暨密碼後，即意圖為該集團不法之
    所有，基於詐欺取財之犯意，先於同年3 月2 日下午3 時33
    分許，以撥打電話方式，與乙○○通電後，向乙○○佯稱以
    因前網路購物帳戶資料有誤，必須操作ＡＴＭ英文介面更改
    資料，而對乙○○施以上開可能使人陷於錯誤之詐術，乙○○於接聽該電話前往操作時，因察覺可能有異，即先匯款新
    臺幣（下同）1 元匯款至該詐騙集團告知之丙○○上開永豐
    商銀帳戶，並隨即報警處理，該詐欺集團始未能得逞，經警
    據報循線追查，始查悉上情。
二、丙○○前曾於96年間受雇於劉珈賜擔任負責人之創準股份有
    限公司（下稱創準公司）並在該公司位在臺北縣五股鄉○○
    路○段312 號之15之廠區工作（下稱創準公司五股廠區），
    因此知悉該廠區未請保全人員夜間亦無人居住以及廠區內之
    安全防護裝置，於97年1 月初，其與甲○○均缺錢花用，竟
    共同基於攜帶凶器侵入創準公司內竊取原料變現之攜帶凶器
    毀壞安全設備之犯意，意圖為二人不法之所有，於97年1 月
    11日凌晨3 時許，由丙○○攜帶其所有於客觀上足以對人之
    生命、身體、安全構成威脅，具有危險性可供兇器使用之破
    壞剪（未扣案）一支，並由其騎乘機車搭載甲○○前往創準
    公司五股廠區，待二人抵達該廠區後，即由丙○○以破壞剪
    破壞該廠區之廠房後門鐵窗，二人再侵入該廠區廠房內（侵
    入建築物部分，未據告訴），竊取該公司所有置於該廠房內
    之鈦籃（鈦合金製銅球架）一百五十個（每個市值約新臺幣
    2,300 元，合計新臺幣345,000 元）、銅球約六公噸（每公
    斤市值約新臺幣300 元，合計新臺幣1,800,000 元）、錄影
    機二部、現金約新臺幣七萬元、車牌號碼ZV-0150 號自用小
    貨車（市值約新臺幣400,000 元）一輛得手（上開遭竊之財
    物價值，依劉珈賜陳稱總值係新臺幣2,480,000 元），並將
    竊得之鈦籃、銅球、錄影機等物置於該自用小貨車上，分由
    丙○○騎乘原機車逃逸，而由甲○○駕駛該自用小客車逃逸
    並獨自將竊得物品持以變現後，將該車棄置在桃園縣龜山鄉
    外尖山55號前，再與丙○○會合朋分變現之贓款。嗣經警因
    創準公司負責人劉珈賜報案後，前往創準公司五股廠區廠房
    內採證，經警在公司之辦公桌抽屜內與製作之銅片上，採得
    甲○○指紋為比對，另經警尋回上開遭甲○○棄置之自用小
    客車後，始尋線查獲。
三、案經乙○○訴由臺北縣政府警察局新莊分局報告與臺北縣政
    府警察局蘆洲分局報告臺灣板橋地方法院檢察署檢察官暨同
    署檢察官自動檢舉偵查起訴。
    理  由
一、本案被告丙○○、甲○○所犯係死刑、無期徒刑或最輕本刑
    為三年以上有期徒刑以外之罪，於本院準備程序進行中，被
    告先就被訴事實為有罪之陳述，經本院告知簡式審判程序之
    旨，並聽取公訴人、被告之意見後，由本院合議庭依刑事訴
    訟法第273 條之1 第1 項規定，裁定由受命法官獨任進行簡
    式審判程序。
二、上開犯罪事實，業據被告丙○○、甲○○於警詢、偵訊及本
    院審理中分別坦承不諱，核與證人乙○○於警詢、劉珈賜、
    創準公司會計人員劉鎵賝分別於警詢、偵訊中證述情節相符
    ，並有丙○○之本案永豐商銀帳戶交易紀錄資料一份、內政
    部刑事警察局97年5 月2 日刑紋字第0970060063952 號鑑驗
    書一份、創準公司現場採證照片十二幀在卷可稽，堪認被告
    二人上開具任意性自白，核係與事實相符。又被告二人雖於
    審理中陳稱竊得之鈦籃數量，固與事實欄所載數量大致相同
    ，惟就同球數量約係一噸半至二噸間云云，惟經本院訊問，
    被告丙○○雖能陳述一顆銅球之大小，惟二人就一噸銅球總
    體大小，均不知悉，且被告甲○○就伊販賣上開贓物當時，
    購買者秤量之購買重量、計算之單價金額等交易條件，均未
    能陳述該詳情，自難認被告二人上開陳述之竊得數量係較被
    害人創準公司負責人劉珈賜於警詢陳述之被竊數量為正確，
    是本案就被告二人竊得財物價值，應以劉珈賜警詢中陳述較
    為實在。綜上所述，本案事證明確，被告二人上開犯行，洵
    堪認定，均應依法論科。
三、茲就被告丙○○、甲○○就事實欄各欄所犯之各該犯行，論
    罪如下：
  (一)按行為人對於構成犯罪之事實，雖非決意促使其發生，但預
    見其發生而其發生並不違背其本意者，依刑法第13條第2 項
    之規定，仍以故意論。此學理上所稱之間接故意，指行為人
    主觀上對於構成要件之實現有所預見，仍聽任其發展，終致
    發生構成要件之該當結果者而言（最高法院83年度台上字第
    4329號判決要旨參照）；復按刑法上之幫助犯，係對於犯罪
    與正犯有共同之認識，而以幫助之意思，對於正犯資以助力
    ，而未參與實施犯罪之行為者而言（最高法院75年度台上字
    第1509號、84年度台上字第5998號、88年度台上字第1270號
    判決要旨參照）；是以，如未參與實施犯罪構成要件之行為
    ，且係出於幫助之意思提供助力，即屬幫助犯，而非共同正
    犯。再按以幫助犯係從犯，係從屬於正犯而成立。刑法第28
    條之共同正犯，係指二人以上共同實行犯罪之行為者而言，
    幫助他人犯罪，並非實施正犯，在事實上雖有二人以上共同
    幫助犯罪，要亦各負幫助罪責，而無適用該條之餘地。刑法
    上既無「共同幫助」之情，當亦無「幫助共同」之可言。
  (二)次按刑法第339 條第1 項詐欺罪之成立，以意圖為自己或第
    三人不法所有，以詐術使人將本人或第三人之物交付為要件
    ，而所謂以詐術使人交付，固必須被詐欺人因其詐術而陷於
    錯誤（最高法院84年台上字第4734號判決要旨參照），惟行
    為人所用方法，客觀上如可認屬於詐術、或已足以始人因此
    陷於錯誤，即難能謂行為人尚未施行詐術行為；又縱因相對
    人主觀上對該詐術行為有所懷疑而僅為試探之行為，仍無礙
    於行為人已經著手詐騙而使相對人陷於錯誤之事實，而已達
    於著手詐欺而未遂之程度。本案被害人乙○○僅試探性匯款
    1 元隨即報警而未匯入詐騙集團欲詐騙之金額，應認本案該
    詐欺集團之犯行尚屬未遂。
  (三)被告丙○○、甲○○就事實欄一所示之將本案丙○○永豐商
    銀帳戶帳簿及金融卡卡片暨密碼交付不明人士使用可能會發
    生財產犯罪之被害人依犯人指示將贓款款項匯入其帳戶內後
    由犯人提領得手之事實，既有不確定故意及幫助故意，核其
    二人所為，均係犯刑法第30條第1 項、第339 條第2 項之幫
    助詐欺取財未遂罪。又被告二人就此部分犯行雖係一同謀議
    並為分工，惟依上開說明，仍經就二人幫助之該犯罪各負幫
    助罪責，而無依刑法第28條之規定論以共犯之餘地。
  (四)按刑法第321 條第3 款所指兇器，其種類並無限制，凡客觀
    上足對人之生命、身體、安全構成威脅，具有危險性之兇器
    均屬之，且祇須行為時（即犯竊盜、搶奪或強盜犯行時）攜
    帶此種具有危險性之兇器為已足，並不以攜帶之初有行兇之
    意圖為必要（最高法院79年台上第5253號判決要旨參照）；
    本案被告丙○○持用以破壞創準公司五股廠區廠房後門鐵窗
    之破壞剪雖未扣案，惟該器械既能剪斷鐵窗，應屬堅硬之金
    屬質材，客觀上足以傷害人之生命、身體而對安全構成威脅
    ，顯係具有危險性之器械，應認屬兇器無疑。又被告二人雖
    係於夜間侵入創準公司五股廠區之廠房，惟本案案發當時，
    該廠房夜間未能供人駐守，與刑法第321 條第1 項第1 款之
    有人居住之建築物之情形尚屬有間，是本案被告二人就事實
    欄二所示之犯行，尚難認符合本條項款之加重要件，附此敘
    明。
  (五)被告丙○○、甲○○就事實欄二所示之以破壞剪破壞創準公
    司五股廠區廠房後門屬於安全設備之鐵窗後，侵入該廠房內
    竊取如同欄所示之物得手，核其二人所為，係犯刑法第321
    條第1 項第3 款、第2 款之攜帶兇器毀壞安全設備竊盜罪。
    被告二人就上開犯行，有犯意聯絡以及行為分擔，應論以共
    同正犯。
  (六)被告丙○○、甲○○就事實欄一、二所示之其各自所犯之幫
    助詐欺取財未遂罪、共同攜帶凶器毀壞安全設備竊盜罪，其
    各自所犯上開二罪，犯意各別，罪名不同，均應分論併罰之
    。又二人就事實欄一所是之幫助詐欺取財未遂犯行部分，二
    人以幫助之意思，參與構成要件以外行為，為幫助犯，均依
    刑法第30條第2 項之規定，依正犯之刑減輕之；另本案因該
    詐欺集團之犯行尚屬未遂，均依刑法第25條第2 項之規定遞
    減輕其刑。
  (七)爰審酌被告二人將存摺、提款卡提供予他人使用，助長他人
    犯罪，增加被害人尋求救濟及治安機關查緝犯罪之困難，已
    經危害被害人財產安全與社會治安，另其二人藉丙○○前任
    職在被害人公司時得知之安全資訊，以凶器毀壞安全設備侵
    入公司廠房行竊，除有侵害他人財產權外，其等攜帶凶器行
    竊之行為，亦有相當之危險性，所為均屬非是，公訴人雖分
    別就丙○○部分求處有期徒刑一年四月、就甲○○部分求處
    有期徒刑一年六月，惟斟酌二人於本案犯行所分擔角色，查
    係屬相當，茲斟酌被告二人之教育程度、經濟狀況、犯案動
    機、被害財物價值、犯後坦承犯行等一切情狀，爰分別量處
    如附表一、二所示之刑，並分別定其應執行刑如主文第一、
    二項所示，以示懲儆。
  (八)事實欄二所示之未扣案破壞剪一支，雖未經扣案，惟係被告
    所有供其為上開犯行所用之物，業據其陳明在案，依卷內事
    證，既無證據可認該破壞剪已滅失，且該破壞剪係供被告二
    人共同犯罪所用之物，參照最高法院20年上字第925 號判例
    要旨，依刑法第38條第1 項第2 款規定，宣告沒收。至於，
    被告二人所提之本案丙○○永豐商銀帳戶帳簿及金融卡卡片
    暨密碼，既經被告交由他人，已非屬被告所有，參酌前開帳
    戶業經金融機關列管，是本案之詐欺集團顯然不會再使用上
    開帳戶，爰不為沒收之宣告，附此敘明。
據上論斷，應依刑事訴訟法第273 條之1 第1 項、第299 條第1
項前段，刑法第28條、第30條、刑法第321 條第1 項第2 款、第
3 款、第339 條第3 項、第1 項、第55條第5 款、第25條第2 項
、第38條第1 項第2 款，判決如主文。
本案經檢察官黃佳權到庭執行職務。
中    華    民    國    98    年    6     月    30    日
                  刑事第一庭  法  官  陳世旻
以上正本證明與原本無異
如不服本判決，應於判決送達後10日內敘明上訴理由，向本院提
出上訴狀 (應附繕本) ，上訴於臺灣高等法院。其未敘述上訴理
由者，應於上訴期間屆滿後20日內向本院補提理由書「切勿逕送
上級法院」。
                              書記官  洪紹甄
中    華    民    國    98    年    7     月     2    日
┌─────────────────────────────────────────────┐
│附表一：丙○○所犯之各罪之宣告刑                                                          │
├──┬──────────┬────────────┬──────────────────┤
│編號│犯罪事實            │所犯罪名                │宣告刑                              │
├──┼──────────┼────────────┼──────────────────┤
│ 一 │事實欄一之犯罪事實  │幫助犯詐欺取財未遂罪。  │處有期徒刑貳月。                    │
├──┼──────────┼────────────┼──────────────────┤
│ 二 │事實欄二之犯罪事實  │共同犯攜帶凶器毀壞安全設│處有期徒刑壹年貳月。未扣案之破壞剪壹│
│    │                    │備竊盜罪。              │支沒收。                            │
└──┴──────────┴────────────┴──────────────────┘
┌─────────────────────────────────────────────┐
│附表二：甲○○所犯之各罪之宣告刑                                                          │
├──┬──────────┬────────────┬──────────────────┤
│編號│犯罪事實            │所犯罪名                │宣告刑                              │
├──┼──────────┼────────────┼──────────────────┤
│ 一 │事實欄一之犯罪事實  │幫助犯詐欺取財未遂罪。  │處有期徒刑貳月。                    │
├──┼──────────┼────────────┼──────────────────┤
│ 二 │事實欄二之犯罪事實  │共同犯攜帶凶器毀壞安全設│處有期徒刑壹年貳月。未扣案之破壞剪壹│
│    │                    │備竊盜罪。              │支沒收。                            │
└──┴──────────┴────────────┴──────────────────┘
附錄：本案論罪科刑法條全文
中華民國刑法
第    321    條（加重竊盜罪）
犯竊盜罪而有左列情形之一者，處六月以上、五年以下有期徒刑
：
一  於夜間侵入住宅或有人居住之建築物、船艦或隱匿其內而犯
    之者。
二  毀越門扇、牆垣或其他安全設備而犯之者。
三  攜帶兇器而犯之者。
四  結夥三人以上而犯之者。
五  乘火災、水災或其他災害之際而犯之者。
六  在車站或埠頭而犯之者。
前項之未遂犯罰之。
第    339    條  （普通詐欺罪）
意圖為自己或第三人不法之所有，以詐術使人將本人或第三人之
物交付者，處五年以下有期徒刑、拘役或科或併科一千元以下罰
金。
以前項方法得財產上不法之利益或使第三人得之者，亦同。
前二項之未遂犯罰之。
中華民國刑法施行法 (民國 95 年 06 月 14 日修正)
第  1- 1   條
中華民國九十四年一月七日刑法修正施行後，刑法分則編所定罰
金之貨幣單位為新臺幣。
九十四年一月七日刑法修正時，刑法分則編未修正之條文定有罰
金者，自九十四年一月七日刑法修正施行後，就其所定數額提高
為三十倍。但七十二年六月二十六日至九十四年一月七日新增或
修正之條文，就其所定數額提高為三倍。


司法院資訊處製作；財團法人民間司法改革基金會備份。
